【裁判字號】    95,交聲,689
【裁判日期】    950731
【裁判案由】    違反道路交通管理處罰條例聲明異議
【裁判全文】
臺灣臺北地方法院交通事件裁定         95年度交聲字第689號
原處分機關  臺北市交通事件裁決所
異  議  人
即受處分人  甲○○
上列異議人即受處分人因違反道路交通管理處罰條例案件，對於
臺北市交通事件裁決所中華民國95年7月17日所為之處分（原處
分案號：北市裁二字第裁22-AEU470545號）聲明異議，本院裁定
如下：
    主  文
原處分撤銷。
甲○○機車駕駛人，駕駛機車不遵守道路交通標線之指示紅燈越
線臨停，處罰鍰新臺幣玖佰元。
    理  由
一、按駕駛人駕駛汽車，應遵守道路交通標誌、標線、號誌之指
    示，並服從執行交通勤務之警察或依法令執行指揮交通及交
    通稽查人員之指揮，道路交通安全規則第九十條定有明文。
    次按汽車駕駛人，駕駛汽車有不遵守道路交通標誌、標線、
    號誌之指示，而本章各條無處罰之規定者，處新臺幣（下同
    ）九百元以上一千八百元以下罰鍰，此為民國九十四年十二
    月二十八日修正而於九十五年七月一日施行前（下稱修正施
    行前道路交通管理處罰條例）及施行後之道路交通管理處罰
    條例（下稱現行道路交通管理處罰條例）第六十條第二項第
    三款均有相同之明文規定。又依修正施行前道路交通管理處
    罰條例第六十三條第一項第一款之規定，汽車駕駛人有道路
    交通管理處罰條例第六十條第二項第三款之情形，記違規點
    數一點；然現行道路交通管理處罰條例第六十三條第一項第
    一款，已將第六十條第二項第三款之情形刪除，故汽車駕駛
    人，駕駛汽車有不遵守道路交通標誌、標線、號誌之指示，
    毋庸記違規點數。復依道路交通安全規則第二條第一款規定
    ，汽車係指在道路上不依軌道或電力架線而以原動機行駛之
    車輛（包括機器腳踏車），故機車駕駛人不遵守道路交通標
    誌、標線、號誌之指示者，亦應依上開規定處罰。
二、按行為後法律或自治條例有變更者，適用行政機關最初裁處
    時之法律或自治條例。但裁處前之法律或自治條例有利於受
    處罰者，適用最有利於受處罰者之規定，行政罰法第五條定
    有明文，亦即於行為人行為後，行政罰之法律或自治條例有
    變更者，係採從新從輕原則。就不遵守道路交通標線之指示
    之違規行為，比較新舊法，以新法利於違規人（毋庸記違規
    點數），依前開說明，就該違規行為自應依新法裁處。
三、本件原處分機關認異議人即受處分人甲○○，於民國九十五
    年五月十一日下午十四時，騎乘車牌號碼ＬＥＢ—四八一號
    重型機車，沿臺北市○○○路東西向行駛至重慶南路口時，
    愛國西路行車管制號誌已轉換為紅燈，異議人未依規定於停
    止線前暫停待燈，逕行駛越停車停止線臨停，為臺北市政府
    警察局中正第一分局員警王天仁當場攔停，認異議人有不遵
    守道路交通標線之指示之情形，掣單舉發異議人違反道路交
    通管理處罰條例第六十條第二項第三款之規定。異議人於舉
    發通知單上所載應到案日期即九十五年五月二十六日前之九
    十五年五月二十三日向臺北市交通事件裁決所提出申訴，經
    原舉發單位調查結果，仍認異議人有上開違規之行為，原處
    分機關乃依修正施行前違反道路交通管理處罰條例第六十條
    第二項第三款、第六十三條第一項第一款及違反道路交通管
    理事件統一裁罰基準表之規定，裁處異議人罰鍰九百元，並
    記違規點數一點（異議人已於九十五年七月十七日繳清罰鍰
    ）。
四、聲明異議意旨略以：異議人確有於九十五年五月十一日下午
    十四時，騎乘車牌號碼ＬＥＢ—四八一號重型機車，由愛國
    西路預往桂林路方向行駛，路經愛國西路重慶南路口時，遇
    紅燈立即停車，剛好前輪跨越停車格線，但後輪未超過停車
    格線，執勤員警立即開單告發，是否合情、合理、合法云云
    。
五、經查：
  (一)按受處分人不服主管機關所為之處罰，得於接到裁決書之翌
    日起二十日內，向管轄地方法院聲明異議，道路交通管理處
    罰條例第八十七條第一項定有明文。次按違反道路交通管理
    事件，行為人認為舉發之事實與違規情形相符者，得於接獲
    通知單後，親自或委託他人持該通知單，不經裁決向指定之
    處所，逕依裁罰標準執行並繳納罰鍰結案，而經繳納罰鍰結
    案後逾二十日不得再提出異議，違反道路交通管理事件統一
    裁罰基準及處理細則第四十八條第一項、第五十八條第二項
    分別定有明文。是凡依該細則第四十八條第一項規定辦理經
    繳納罰鍰結案者，倘對於此一裁罰結果不服，應於結案後二
    十日內提出聲明異議，本件受處分人就上開舉發交通違規事
    件於九十五年七月十七日繳清罰鍰後，至臺北市交通事件裁
    決申請開立裁決書並送達，復於同日具狀向本院聲明異議，
    並未逾越聲明異議法定二十日期限，合先敘明。
  (二)異議人確有於上揭時地將其所有、車牌號碼ＬＥＢ—四八一
    號重型機車跨越紅燈停止線臨停之行為，並有照片二張附卷
    足憑。異議人雖辯稱其因突遇紅燈緊急停車，僅稍微越線云
    云，然車輛是否僅稍微越線、應否舉發，本應由主管機關基
    於交通秩序之維護、確保人車通行之安全等情加以考量，係
    屬行政機關裁量之範圍，況依卷附交通部八十二年四月二十
    二日交路（八二）字第○○九八一一號函示說明：車輛僅申
    越停止線而未達路口範圍者，以道路交通管理處罰條例第六
    十條第二項第三款不遵守道路交通標誌、標線、號誌之指示
    處分等語，故本件執勤員警依違規事實掣單舉發，並無違法
    或不當之情形；又異議人於號誌轉換為黃燈時，本即應依據
    號誌轉換時間之長短、及交岔路口之交通流量等情，謹慎評
    估其是否有充裕之時間通過路口，以避免因交通號誌變更不
    及，而臨時停車超越停止線，尚無因突遇紅燈緊急停車即可
    越線之理，故異議人以前情置辯，自無足取。從而，本件事
    證明確，異議人之違規行為堪予認定。
六、綜上所述，異議人確有駕駛機車不遵守道路交通標線之指示
    紅燈越線臨停之違規，故應依道路交通管理處罰條例第六十
    條第二項第三款及違反道路交通管理事件統一裁罰基準表之
    規定，裁處罰鍰新台幣九百元；惟查本件原處分機關北市裁
    二字第裁二二—ＡＥＵ四七○五四五號裁決書，未及比較新
    舊法，而依道路交通管理處罰條例第六十條第二項第三款、
    第六十三條第一項第一款之規定，裁處異議人罰鍰新台幣九
    百元，並記違規點數一點，是本件異議人之異議雖無理由，
    惟原處分既有上開違誤之處，自應由本院將原處分撤銷，改
    依道路交通管理處罰條例第六十條第二項第三款規定，裁處
    異議人罰鍰新台幣九百元，以資適法。
七、依道路交通案件處理辦法第二十條前段，裁定如主文。
中    華    民    國    95    年    7     月    31    日
                  交通法庭法  官  紀文惠
以上正本證明與原本無異
如不服本裁定應於送達後5日內向本院提出抗告狀
                          書記官  劉新怡
中    華    民    國    95    年    7     月    31    日


司法院資訊處製作；財團法人民間司法改革基金會備份。
